臺灣高雄地方法院民事判決　　　　　　　　94年度訴字第71號
原　　　告　甲○○
　　　　　　辛○○○
　　　　　　壬○○
　　　　　　癸○○
　　　　　　子○○
　　　　　　乙○○○
　　　　　　丙○○
　　　　　　戊○○
　　　　　　丁○○
共　　　同　張榮作律師
訴訟代理人
被　　　告　己○○
　　　　　　庚○○
共　　　同　史乃文律師
訴訟代理人
上列當事人間所有權移轉登記等事件，本院於民國94年4月28日言
詞辯論終結，判決如下：
    主      文
原告之訴駁回。
訟費用由原告負擔。
    事實及理由
一、原告主張：緣原告甲○○與訴外人黃土城，於民國66年8 月
    9 日，以新臺幣（下同）700,000 元，向被告己○○購買其
    與他人共有之高雄縣路竹鄉503 之1 地號、面積各47.72 平
    方公尺之土地建築房屋；原告乙○○○之夫即訴外人吳武雄
    於66年11月5 日，以390,000 元向被告庚○○購買其與他人
    共有之高雄縣路竹鄉503 之1 地號、面積約41.31 平方公尺
    之土地建築房屋。原告甲○○及訴外人黃土城，業已於66年
    8 月底依約給付全部價款完畢，訴外人吳武雄亦已於67年1
    月底，依約給付全部價款完畢，且依前開二買賣契約第3 條
    之約定，本件係以賣方即被告完成土地分割，買方始得請求
    所有權移轉登記為條件，而上開土地業經重測及臺灣高等法
    院高雄分院於89年8 月3 日，以88年度上更(1)字第94號判決
    分割，原告甲○○購買之部分，地號變更為高雄縣路竹鄉○○段77地號，黃土城購買之部分變更為高雄縣路竹鄉○○段
    78 地 號，吳武雄購買之部分則變更為高雄縣路竹鄉○○段
    79、79-1、79-2地號，且79及79-1地號土地經判決分割給被
    告己○○，79-2地號土地面積僅為14.67 平方公尺，故吳武
    雄自得另行請求被告庚○○移轉同段80號、面積26.67 平方
    公尺之土地所有權。又黃土城於86年11月18日死亡，其權利
    義務由原告辛○○○、壬○○、癸○○及子○○四人繼承；
    吳武雄於71年12月2 日死亡，其權利義務由原告乙○○○、
    丙○○、丁○○及戊○○四人繼承，則被告己○○、庚○○
    自應將前揭土地所有權，分別移轉登記予原告。再被告庚○○於高雄縣路竹鄉○○段80地號土地上尚有建築物，自應併
    予拆除等語。並聲明：(一)被告己○○應將其所有，坐落高雄
    縣路竹鄉○○段第77地號、地目建、面積47.72 平方公尺之
    土地所有權全部移轉予原告甲○○。(二)被告己○○應將其所
    有，坐落高雄縣路竹鄉○○段第78地號、地目建、面積47.7
    2 平方公尺之土地所有權全部移轉予原告辛○○○、壬○○
    、癸○○及子○○四人保持公同共有。(三)被告庚○○應將其
    所有，坐落高雄縣路竹鄉○○段第79-2地號、地目建、面積
    14.64 平方公尺之土地所有權全部移轉予原告乙○○○、丙○○、丁○○及戊○○四人保持公同共有。及將同段第80地
    號、地目建、面積26.67 平方公尺土地上之地上物拆除，並
    將所有權移轉予原告乙○○○、丙○○、丁○○及戊○○四
    人保持公同共有，並將土地交付原告乙○○○、丙○○、丁○○及戊○○四人。
二、被告則以：本件已逾15年請求權時效，原告請求並無理由。
    又縱認原告請求有理由，因土地價格自買賣契約成立後遽漲
    ，被告自得依民事訴訟法第397 條第1 項之規定，請求原告
    增加給付，並為同時履行抗辯等語。
三、兩造不爭執之事實：
  (一)原告甲○○及訴外人黃土城，於66年8 月9 日，向被告己○○購買高雄縣路竹鄉503 之1 地號（持分1/8）之 土地，訴
    外人吳武雄則於66年11月5 日，向被告庚○○購買高雄縣路
    竹鄉503 之1 地號（持分1/8）之 土地。
  (二)原告甲○○及訴外人黃土城業已於66年8 月底依約給付全部
    價款予被告己○○完畢，訴外人吳武雄亦已於67年1 月底，
    依約給付全部價款予被告庚○○完畢。
四、本件依兩造之陳述，爭執之重點應為：本件原告請求權是否
    已逾15年不行使而消滅？
五、經查：
  (一)本件原告甲○○、訴外人黃土城與被告己○○所簽訂之買賣
    契約，第2 條係約定買賣總價金及定金交付時間，第3 條約
    定：「殘餘價款之給付依照左列日期方法乙方（即甲○○、
    黃土城）應給付與甲方（即被告己○○）清楚：一民國66年
    8 月14日乙方應給付與甲方新臺幣25萬元正。二民國66年8
    月17日乙方應給付與甲方新臺幣30萬元正。三於甲方辦理土
    地分割及土地移轉登記過戶手續完畢時，乙方應將尾款新臺
    幣5 萬元正全部要付清」，第4 條則約定甲方收取前條殘價
    款同時，應將買賣標的物交清及有關所有權移轉登記所應具
    備之書類一切備妥移交與乙方，並經乙方認為足數同時付清
    協同乙方申請產權移轉登記；訴外人吳武雄與被告庚○○所
    簽訂之買賣契約，第2 條係約定買賣總價金及定金交付時間
    ，第3 條約定：「殘餘價款之給付依照左列日期方法乙方（
    即吳武雄）應給付與甲方（即被告庚○○）清楚：於甲方辦
    理土地分割及土地移轉登記過戶手續完畢時，乙方應將尾款
    新臺幣4 萬元正全部要付清」，第4 條則約定甲方收取前條
    殘價款同時，應將買賣標的物交清及有關所有權移轉登記所
    應具備之書類一切備妥移交與乙方，並經乙方認為足數同時
    付清協同乙方申請產權移轉登記，有買賣契約影本二份在卷
    可稽，且原告甲○○及訴外人黃土城、吳武雄已分別於66年
    8 月間及67年1 月間，依約支付全部買賣價金予被告二人，
    亦為兩造所不爭執，則依前開買賣契約，原告甲○○及訴外
    人黃土城、吳武雄，於給付全部買賣價金完畢即66年8 月及
    67 年1月後，即有請求被告移轉所有權並交付買賣標的物之
    權利，當無疑義。原告主張本件雙方係以賣方即被告完成土
    地分割，買方始得請求所有權移轉登記為條件等云云，既為
    被告所否認，復與雙方所締結之前開買賣契約不符，則其主
    張即難足採。
  (二)按請求權，因15年間不行使而消滅；消滅時效，自請求權可
    行使時起算；時效完成後，債務人得拒絕給付，民法第125
    條前段、第128條前段、第144第1項，分別定有明文。查本
    件原告甲○○及訴外人黃土城、吳武雄，既分別早於66年8
    月間及67年1 月，即得請求被告移轉所有權並交付買賣標的
    物，已如前述，則本件原告基於買賣契約之請求權時效於91
    年8 月、92年1 月即已完成。乃原告遲於94年1 月5 日始具
    狀起訴請求被告移轉所有權並交付買賣標的物，則被告以原
    告請求權已因15年不行使而消滅為由拒絕給付，自有所據。
六、從而，原告依買賣契約提起本訴，請求被告移轉所有權、交
    付買賣標的物，並拆除其上建物，均無理由，應予駁回。
據上論結，本件原告之訴為無理由，應依民事訴訟法第78條，判
決如主文。
中　　華　　民　　國　　94　　年　　4 　　月　　29　　日
                  臺灣高雄地方法院民事第一庭
                    法  官  劉傑民
正本係照原本作成。
如不服本判決，應於送達後20日內，向本院提出上訴狀並表明上
訴理由，如於本判決宣示後送達前提起上訴者，應於判決送達後
10日內補提上訴理由書（須附繕本）。
中　　華　　民　　國　　94　　年　　4 　　月　　29　　日
                    書記官　歐文政
